【裁判字號】    92,簡上,37
【裁判日期】    920514
【裁判案由】    返還信用卡消費款
【裁判全文】
臺灣士林地方法院民事判決  九十二年度簡上字第三七號
    上  訴  人  乙○○
    被上訴人    合作金庫銀行股份有限公司
    法定代理人  丙○○
    訴訟代理人  甲○○
右當事人間請求返還信用卡消費款事件，上訴人對於中華民國九十一年十一月二十六
日本院內湖簡易庭九十一年度湖簡字第九八三號第一審判決提起上訴，本院判決如左
：
    主  文
上訴駁回。
第二審訴訟費用由上訴人負擔。
    事  實
甲、上訴人方面：
一、聲明：
(一)、原判決廢棄。
(二)、被上訴人在第一審之訴駁回。
二、陳述：除與原審判決書所載者相同茲予引用外，另補稱：民國九十一年二、三月
    間，因為住院所以沒有收到帳單，後來被上訴人於同年三月十四日再寄發通知，
    家人收到後有轉交，上訴人即繳納新台幣（以下同）三萬餘元，惟同年四至七月
    間均未再收到信用卡消費明細帳單，所以雖未繳款亦不違約。上訴人前居住在臺
    北縣汐止市，後來遷居臺北市南港區，但二個地方都可以收的到。至同年七月二
    十五日被上訴人來函要求清償，上訴人即於翌日繳納五萬餘元，已超過最低應繳
    金額，詎被上訴人於同年八月九日聲請發支付命令，上訴人僅三期未繳，依約被
    上訴人不能拒絕上訴人繼續使用信用卡，也不能要求一次繳納全部款項。對於積
    欠之消費款本金數額不爭執，但不同意被上訴人請求給付利息及違約金。
三、證據：提出被上訴人九十一年三月十四日通知書、九十一年七月二十五日催告書
    、九十一年十一月五日聯絡通知書各一紙及行政院國軍退除役官兵輔導委員會診
    斷證明書四紙等影本為證。
乙、被上訴人方面：
一、聲明：上訴駁回。
二、陳述：除與原審判決書所載者相同茲予引用外，補稱：依據上訴人之繳款記錄，
    可知上訴人早已明知有系爭債務存在，信用卡消費明細帳單都是以一般郵寄方式
    寄到信用卡申請書上所記載之地址，而上訴人之子女居住於該處，未將帳單轉交
    予上訴人，上訴人亦未將遷移地址之事通知被上訴人，而上訴人於九十一年三月
    二十一日繳款一萬五千五百九十元，四月份以後即未再繳納，依據信用卡約定條
    款第十三條及第二十三條約定，上訴人不得以未收到消費明細帳單而拒絕繳款。
    上訴人所持用由被上訴人所核發之信用卡，是在同年七月一日前停卡，時間在同
    年七月二十五日催告上訴人給付之前，因上訴人已經欠繳三個月，所以停卡，停
    卡時有通知持卡人，而上訴人遲至同年月二十六日才繳款，被上訴人仍得請求全
    額清償。
三、證據：援用原審之立證方法，另提出九十一年三月五日特約郵件郵費單影本一紙
    及信用卡約定條款一份為證。
    理    由
一、被上訴人主張：上訴人於九十年七月間向被上訴人申請信用卡，表明同意遵守信
    用卡約定條款之約定，而向被上訴人領用信用卡二張，依據約定條款之約定，上
    訴人得於特約商店憑卡簽帳消費，但應於當期繳款截止日前，向被上訴人全數清
    償或繳納最低應繳金額，逾期繳納時須給付按日息一萬分之五計算利息，並按上
    開利率百分之十計付違約金。上訴人因持卡簽帳消費，迄至九十一年七月一日止
    ，二張信用卡分別積欠被上訴人：(一)消費款一十萬六千零二十元、利息與違約金
    六千九百四十三元、掛失費及預借現金手續費一千九百八十七元，共計為一十一
    萬四千九百五十元；(二)消費款七萬五千三百七十元、利息與違約金四千九百三十
    一元、掛失費及預借現金手續費一千七百七十八元，共計八萬二千零八十元。上
    開二筆欠款總計金額為一十九萬七千零三十元。而上訴人迄至九十一年七月一日
    止，已經連續二期以上未依約定繳納應付帳款，及至同年七月二十六日方再繳納
    五萬五千零九十元，經抵充掛失費、預借現金手續費、至同年七月二十六日之利
    息、違約金及消費款三萬六千九百五十六元後，尚欠消費款一十四萬四千四百三
    十四元仍未清償，爰依據信用卡契約關係，請求給付如訴之聲明等語。
二、上訴人則以：伊於九十一年二、三月間，因為住院所以沒有收到帳單，後來被上
    訴人於同年三月十四日再寄發通知，收到後上訴人即繳納三萬餘元，惟同年四至
    七月間均未再收到信用卡消費明細帳單，所以雖未繳款亦不違約，到了同年七月
    二十五日被上訴人來函要求清償，上訴人即於翌日繳納五萬餘元，已超過最低應
    繳金額，依約被上訴人不能要求上訴人一次繳納全部款項，上訴人亦不同意被上
    訴人請求給付利息及違約金云云置辯。
三、本件上訴人於九十年七月間填載信用卡申請書，向被上訴人申請核發信用卡，並
    簽名確認同意接受信用卡約定條款之約定。俟其上開申請經被上訴人核准後，發
    給信用卡二張，上訴人即憑以持卡消費及預借現金。而於九十一年四月至七月二
    十五日期間，上訴人未曾繳付任何款項，截至同年七月一日止，上訴人尚欠被上
    訴人消費款、利息、違約金、及掛失費與預借現金手續費等應付帳款總計一十九
    萬七千零三十元，事經被上訴人再於同年七月二十五日以信函催告給付，上訴人
    乃於翌日繳付五萬五千零九十元，經抵充掛失費、預借現金手續費、至同年七月
    二十六日止之利息、違約金等共計一萬五千六百四十元及消費款三萬六千九百五
    十六元後，上訴人未付之消費款本金為一十四萬四千四百三十四元等情，有信用
    卡申請書、信用卡約定條款、信用卡消費明細帳單、被上訴人同年三月十四日通
    知書、同年七月二十五日催告書等可稽，且為兩造所不爭執，均堪認為真實。
四、被上訴人主張上訴人積欠信用卡消費款及利息、違約金，且已連續二期以上未依
    約繳款，依據信用卡契約關係請求給付如訴之聲明等語，上訴人則以前開情詞置
    辯，茲就兩造爭執之點析述如下：
(一)、被上訴人是否已合法通知上訴人繳款：
１、被上訴人主張繳款通知書已按月向上訴人所留存之地址送達，被上訴人則否認之
    ，辯以：伊自九十一年四月起即未再收到消費明細帳單云云。
２、按信用卡約定條款第二條第一項、第二項、第十三條第一項、第二十三條分
    別約定：「信用卡申請人應將個人、財務資料及其他相關資料據實填載於申請表
    格各欄，並依貴行要求提出真實及正確之有關資料或證明文件。又信用卡持卡人
    於原申請時填載資料之聯絡地址、電話、職業或職務有所變動時，應書面通知貴
    行。」；「貴行應按期寄發信用卡消費明細帳單。如持卡人於當期消費截止日起
    七日前，仍未收到信用卡消費明細帳單，應即向貴行查詢，並得請求以限時郵件
    、普通郵件、傳真或其他方式補送，其費用由貴行負擔。」；「信用卡持卡人於
    申請表格所載之聯絡地址或其他聯絡方式有所變更而未通知貴行者，則以最後通
    知之聯絡地址或申請表格上所載之聯絡地址為貴行應為送達之處所。貴行將業務
    上有關文書或應為通知，向持卡人最後通知之聯絡地址或申請表格所載聯絡地址
    以平信發出，經通常郵遞之期間，即視為已合法送達。」，有信用卡約定條款，
    附卷可憑（置於證物袋內）。
３、查上訴人於原審僅對被上訴人請求之金額爭執，俟上訴後，先謂：「我現在住在
    南港，因信寄至汐止所以收不到。」等語（參本院卷二十二頁），嗣翻異前詞改
    稱：「我原住汐止，後來搬到南港，我兩邊都收的到」云云，前後所言不符，是
    否屬實，即有可疑。況上訴人向被上訴人申請信用卡時，於信用卡申請書上勾取
    之「帳單寄送地址」為「同居住地址」，而所填載之居住地址則為「汐止市○○
    路二九巷十八號」，並自持用信用卡後以該處所為收受送達之地址，縱上訴人有
    遷居臺北市南港區之舉，惟並未以書面通知被上訴人，依上開信用卡約定條款第
    二十三條之約定，被上訴人自得按原地址寄送消費明細帳單等文書。再依信用卡
    約定條款第二十三條有關上訴人寄予信用卡客戶之相關文書經以平信發出，經通
    常郵遞之期間，即視為已合法送達之約定，被上訴人對已為發信，原應負舉證之
    責，惟參以第十三條有關客戶於當期消費截止日起七日前未收到消費明細帳單，
    應向發卡銀行查詢，並得請求補送之約定，如上訴人未為查詢或請求補送，即應
    視為被上訴人業已合法送達，無庸就已為寄送一節另行舉證。是被上訴人主張已
    合法通知上訴人繳款，應屬可採。
(二)、上訴人自九十一年四月起至七月二十五日止均未繳款，被上訴人得否依據信用卡
    約定條款之約定請求上訴人給付全部應付帳款及利息、違約金：
１、信用卡約定條款第十三條第二項約定：「持卡人同意當期之應付帳款，應於當期
    繳款截止日前全數繳付貴行。」；第十四條約定：「持卡人得選擇以循環信用方
    式繳款，於當期繳款截止日前將最低應繳金額以上（或等於最低繳款金額）款項
    繳付貴行，不適用前條第二項當期清償全部之應付帳款約定。持卡人就剩餘未付
    款項得延後付款，並依第三項計付循環信用利息，且得隨時清償原延後付款金額
    之全部或一部。持卡人每期最低應繳金額為信用額度內使用信用卡交易金額（含
    預借現金）之百分之五（惟最低不得低於新台幣壹仟元），另加超額消費金額（
    含預借現金）、循環信用利息、違約金、年費及其他應繳費用（如預借現金手續
    費、掛失手續費、調閱簽帳單手續費‧‧‧等）。各筆循環信用利息之計算，係
    將每筆得計入循環信用本金之帳款，自各筆帳款結帳日之次日起，以日息萬分之
    五（年息百分之十八點二五）計算至該筆帳款結清之日止（元以下四捨五入）（
    Ｃｏｍｏｂｏ卡及運動卡利率百分之十四點六）；持卡人於當期繳款截止日前依
    當期帳單所列帳款結清全部應付帳款者，或繳款後剩餘未付款項不足新台幣壹仟
    元，則當期結帳日後發生之循環信用利息，不予計收。持卡人如未於每月繳款截
    止日前付清當期最低應繳金額或遲誤繳款期限者，應依前三項約定計付循環信用
    利息並按前述利息加計百分之十之違約金。」；第二十條第一項約定：「持卡人
    如有下列事由之一者，貴行無須事先通知或催告，得降低持卡人之信用額度，調
    整循環信用最低應繳比例或金額或暫停持卡人使用信用卡之權利：3.持卡人連續
    二期未繳付最低應繳金額或所繳金額未達貴行所定最低應繳金額者。」；第二十
    一條第一項約定：「持卡人如有前條第一項各款事由之一或本契約終止者，貴行
    無須事先通知或催告，得隨時縮短持卡人延後付款期限或視為全部到期。」。
２、查上訴人已陳明渠於九十一年三月間曾收到被上訴人所寄發之催繳通知單等語（
    參見本院九十二年四月三十日言詞辯論筆錄第四頁），而其於收受該通知後，已
    知尚欠上述消費款及相關費用，且其復知依信用卡約定條款第十三條、第十四條
    之約定，每期均應於繳款期限前將全部應付帳款繳清或至少繳納最低應繳金額，
    然竟不予置理。矧縱未能接獲繳款通知，亦應按信用卡約定條款第十三條第一項
    約定向被上訴人查詢及要求補發信用卡消費明細帳單，以免違約，要不得事後以
    未收到信用卡消費明細帳單為由，諉為不知逾期未付，是上訴人所辯，均不足採
    信。
３、被上訴人既已依約送達信用卡消費明細帳單予上訴人，則上訴人應按上揭信用卡
    約定條款第十三條或第十四條之約定繳款，惟上訴人於九十一年四月至七月二十
    五日期間，均未曾繳納任何款項予被上訴人，此為上訴人所不爭執，即已連續二
    期以上未繳付最低應繳金額，則依據上開信用卡約定條款第二十一條第一項、第
    二十條第一項第三款之約定，被上訴人得不經催告主張應付帳款已全部到期而請
    求全額給付，並得依據信用卡約定條款第十四條第三項、第四項約定，請求加計
    利息及違約金，且被上訴人已於同年七月二十五日以催告書請求上訴人全額給付
    並已送達上訴人，自已發生請求之效力，雖上訴人曾於經被上訴人催告後之同年
    七月二十六日給付五萬五千零九十元予被上訴人，惟除該已清償之部分外，要無
    礙被上訴人請求剩餘應付帳款全部清償之權利，亦不得因此認為上訴人得以回復
    其期限利益，而仍可分期償還，上訴人抗辯僅逾三期，且已於同年七月二十六日
    繳納超過最低應繳金額，被上訴人不得請求全部給付及利息、違約金云云，均有
    未合。
五、上訴人因持卡簽帳消費，迄至九十一年七月一日止，所持用之二張信用卡分別積
    欠被上訴人：(一)消費款一十萬六千零二十元、利息與違約金六千九百四十三元、
    掛失費及預借現金手續費一千九百八十七元；(二)消費款七萬五千三百七十元、利
    息與違約金四千九百三十一元、掛失費及預借現金手續費一千七百七十八元。總
    計應付帳款金額為一十九萬七千零三十元，而被上訴人於同年七月二十六日繳納
    五萬五千零九十元，依信用卡約定條款第十四條第四項約定按民法第三百二十三
    條之規定，先抵充費用，次充利息，次充原本，而予以抵充掛失費、預借現金手
    續費計三千七百五十五元；至同年年七月一日之利息與違約金計一萬一千八百七
    十五元；自同年七月二日至二十六日之利息、違約金二千四百九十四元後，再以
    餘額三萬六千九百五十六元抵充消費款本金，則上訴人至同年月二十六日止尚欠
    消費款本金一十四萬四千四百三十四元仍未清償，此亦為上訴人所不爭執，是就
    此餘額部分，依據前述理由既已全部到期，被上訴人起訴請求如數給付，並自同
    年七月二十七日起至清償日止，依上開信用卡約定條款第十四條第三項、四項之
    約定，按日計付以日息萬分之五計算之利息及依該利息百分之十（即日息萬分之
    零點五）計算之違約金，於法均無不合。
六、從而，被上訴人依據信用卡契約關係，請求上訴人給付積欠之信用卡消費款等共
    一十四萬四千四百三十四元，及自九十一年七月二十七日起至清償日止，按日息
    萬分之五計算之利息暨按日息萬分之零點五計算之違約金，於法有據，應予准許
    。原審判命上訴人如數給付，經核並無不合，上訴意旨指摘原判決不當，求予廢
    棄改判，為無理由，應予駁回。
七、據上論結，本件上訴為無理由，依民事訴訟法第四百三十六條之一第三項、第四
    百四十九條第一項、第七十八條，判決如主文。
中      華      民      國    九十二    年      五      月      十四    日
                            臺灣士林地方法院民事第一庭
~B審判長法官  黃小瑩
~B法      官  許永煌
~B法      官  蕭錫証
右為正本係照原本作成。
本判決不得上訴。
中      華      民      國    九十二    年      五      月    十六      日
~B法院書記官  沈慧玲


司法院資訊處製作；財團法人民間司法改革基金會備份。
